【裁判字號】    99,簡,110
【裁判日期】    990802
【裁判案由】    綜合所得稅罰鍰
【裁判全文】
臺中高等行政法院判決
                                       99年度簡字第110號
原      告  甲○○
訴訟代理人  乙○○  ○○○
被      告  財政部臺灣省中區國稅局
代  表  人  丙○○
訴訟代理人  丁○○
上列當事人間因綜合所得稅罰鍰事件，原告不服財政部中華民國
99年4月30日台財訴字第09900129400號訴願決定，提起行政訴訟
。本院判決如下︰
    主  文
原告之訴駁回。
訴訟費用由原告負擔。
    事實及理由
一、事實概要：緣原告民國（下同）95年度綜合所得稅結算申報
    ，經被告依據法務部調查局臺北市調查處（下稱臺北市調查
    處）及臺北市國稅局通報及查得資料，查獲原告漏報其配偶
    林桂興取自永達保險經紀人股份有限公司（下稱永達公司）
    薪資所得新臺幣（下同）1,896,000元，並漏報配偶及受扶
    養親屬營利所得42,441元（其中41,040元屬應稅免罰所得）
    及執行業務所得1,736元，乃歸課核定原告當年度綜合所得
    總額10,290,578元，補徵應納稅額315,600元，並按所漏稅
    額474,534元分別處0.5倍及0.2倍之罰鍰計237,031元。原告
    就核定取自永達公司薪資所得及罰鍰處分不服，申請復查，
    未獲變更，提起訴願，經財政部以98年10月27日台財訴字第
    09800462070號訴願決定將原處分（復查決定）關於罰鍰部
    分撤銷，囑由被告另為處分，其餘訴願駁回。嗣就罰鍰部分
    經被告依訴願決定撤銷意旨，於99年1月14日以中區國稅法
    字第0990005125號重核復查決定，追減罰鍰142,125元。原
    告仍不服，提起訴願，遭決定駁回，遂提起行政訴訟。
二、本件原告主張：
  (一)有關被告機關核定原告短報本人薪資所得，係任職公司為協
    助原告等業務員利於執行業務推展，提供原告使用及保管公
    務租賃車輛，而支付之租金費用，惟其應歸屬任職公司營業
    費用，抑或原告之薪資所得，法律見解紛歧，此由臺北市調
    查處96年1月9日肆字第09643004590號刑事案件移送書及臺
    灣臺北地方法院檢察署96年度字偵第2347號不起訴處分書認
    定益證，自有不可避免之法規錯誤存在，應不可歸責原告其
    中一種可能之解釋。依所得稅法及財政部財政部95年6月28
    日台財稅字第09504063430號函釋（下稱95年函釋）規定，
    因招攬業務而發生之各項費用得列報營利事業之營業費用，
    是以本件系爭公務車用途影響其租金性質，即應歸屬任職公
    司營業費用，抑或屬原告等業務員之薪資所得，此由上開臺
    北市調查處及臺北地方法院檢察署檢察官之認定，益證其法
    律見解之不同，自不可歸責原告，符合無過失認定，應不予
    處罰。
  (二)依行政罰法第7條規定，違反行政法上義務之行為，有出於
    故意或過失者，始得處罰，原告依任職公司開立之扣繳憑單
    申報，且以給付總額悉數列報，難謂有過失之情，原處分應
    予撤銷：
    1.按行政罰法第7條第1項規定，違反行政法上義務之行為，
      有出於故意或過失者，始應處罰，此參諸司法院釋字第27
      5號解釋文「人民違反法律上之義務而應受行政罰之行為
      ，法律無特別規定時，雖不以出於故意為必要，仍須以過
      失為其責任條件。但應受行政罰之行為，僅須違反禁止規
      定或作為義務，而不以發生損害或危險為其要件者，推定
      為有過失，於行為人不能舉證證明自己無過失時，即應受
      處罰。」益證。
    2.依所得稅法第88條第1項第2類規定，可知，如納稅義務人
      因職務上或工作上自機關、團體、事業或執行業務者取得
      之薪資所得，應由該機關、團體、事業或執行業務者依相
      關規定扣繳並通知納稅義務人薪資總額，以利納稅義務人
      申報綜合所得稅，縱自薪資所得中有扣付款項之情，應以
      扣付前之金額通知納稅義務人當年度之薪資所得金額，此
      參諸財政部68年5月24日台財稅第33363號函釋「勞工薪資
      所得每月扣繳稅款之計算，係以每月在職務上或工作上取
      得之各種收入為所得額，亦即扣繳憑單中應填載之（薪資
      所得）給付總額。其由雇主自上項薪資所得中扣付之工會
      會費、職工福利金、交通費及保險費等，於計算扣繳稅款
      時，不得自薪資所得中減除。」規定意旨益證，是以本件
      原告依任職公司開立之扣繳憑單申報，且以給付總額悉數
      列報，難謂有過失之情，應予撤銷。
    3.又觀諸稅務違章案件減免處罰標準第3條第2項規定及其修
      正理由第四點規定，足證納稅義務人因扣繳義務人未於規
      定期限內申報或未據實填報扣繳所得者，而納稅義務人就
      扣繳通報之所得業已悉數申報，仍有短漏報課稅所得者，
      難謂納稅義務人有應注意、能注意而不注意之過失，得免
      依所得稅法第110規定處罰。核本件原告依任職公司開立
      之扣繳憑單申報薪資所得，且業以給付總額悉數列報，至
      公務車輛租賃契約由原告與任職公司及租賃公司簽訂，係
      因契約中涉及保管人之權利義務，故原告亦須為立約人，
      於合約上簽名用印，況且租賃標的為公務車輛，為任職公
      司為協助原告等業務員利於業務推展，依財政部規定系爭
      租金支出應屬任職公司之營業費用，要非原告之薪資所得
      ，揆諸前揭說明，難謂有過失之情，應免予處罰。訴願決
      定書所稱「查訴願人與永達公司簽訂公務車輛申請暨扣薪
      同意書，即應已知悉，該等車輛租金之支付是勞務報償之
      對價，在稅法上類別屬薪資所得，卻漏未申報，依行政罰
      法第7條規定，自應受罰。」云云，應有誤解，
  (三)按行政罰法第24條規定「一行為不二罰」原則，有關系爭車
    輛租金，扣繳義務人（即原告任職公司之負責人）業經臺北
    市國稅局依法科處罰鍰，自不應再對納稅義務人（即原告）
    予以處罰，此亦符合前揭免罰規定意旨：
    1.按行政罰法第24條規定「一行為不二罰原則」，應具憲法
      位階。就系爭車輛租金，如歸屬為薪資所得，則按所得稅
      法第114條規定對扣繳義務人予以處罰，則納稅義務人已
      依扣繳憑單申報，自不宜再對納稅義務人予以處罰，以符
      前揭一行為不二罰原則暨前揭免罰規定。
    2.經核，本件扣繳義務人（即永達公司負責人）業依臺北市
      國稅局97年6月13日財北國稅中南綜所一字第0970213435
      號函規定，補繳稅款並補報扣繳憑單，且經臺北市國稅局
      依法就應補繳稅款處1倍罰鍰在案，而原告（即納稅義務
      人）依任職公司掣發之扣繳憑單悉數申報所得，致短漏報
      課稅所得，難謂非屬同一行為，是依前揭一行為不二罰原
      則，自不應再予處罰，此由前揭免罰規定之修正理由：「
      倘係因扣繳義務人、營利事業或信託行為之受託人未於規
      定期限內申報或未據實填報等由，造成稽徵機關提供之所
      得資料不完整，從而納稅義務人憑以透過網際網路辦理結
      算申報有短漏報課稅所得情事，似不宜歸責於納稅義務人
      。」益足為本件撤銷之參採。
    3.參諸稅捐稽徵法第44條規定：「營利事業依法規定應給與
      他人憑證而未給與，應自他人取得憑證而未取得，或應保
      存憑證而未保存者，應就其未給與憑證、未取得憑證或未
      保存憑證，經查明認定之總額，處5%罰鍰。但營利事業取
      得非實際交易對象所開立之憑證，如經查明確有進貨事實
      及該項憑證確由實際銷貨之營利事業所交付，且實際銷貨
      之營利事業已依法處罰者，免以處罰。」足證縱違章主體
      不同，仍應有一行為不二罰之適用。惟被告機關卻稱「原
      告所指永達公司負責人吳文永違反之扣繳義務，為所得稅
      法第89條、第114條第1款所規定；而原告所違反者為同法
      第110條之所得稅申報義務，二者構成要件不同，違章主
      體不同，並無『一事二罰』之情事存在。」等語，顯添加
      法律所無之限制，難謂與法無悖，應予撤銷。
  (四)退萬言步，縱如被告機關核定有短報薪資所得之情，須依所
    得稅法第110條第1項規定處罰時，漏稅額應參照依該法條第
    2項核定之「補徵應納稅額」計算，准予扣除系爭所得之扣
    繳稅額：
    1.按「違章情形：短漏報所得屬已填報扣免繳憑單、股利憑
      單及緩課股票轉讓所得申報憑單之所得，且無第三點情形
      者。裁罰金額或倍數：處所漏稅額0.2倍之罰鍰。」為稅
      務違章案件裁罰金額或倍數參考表有關違反所得稅法第11
      0條第1項之相關規定，茲此，本件違章經原告處所漏稅額
      0.2倍之罰鍰，足證被告機關核認系爭短報之薪資所得屬
      已填報扣繳憑單，是按財政部73年09月03日台財稅第5905
      1號函釋規定：「（一）已依法辦理結算申報者：1.｛〔
      （申報所得額+核定應稅免罰所得額+短漏報所得額）-（
      免稅額+扣除額）〕×稅率-累進差額｝-抵稅額=全部應納
      稅額。2.（申報所得額+核定應稅免罰所得額）-（免稅額
      +扣除額）〕×稅率-累進差額｝-抵稅額=申報及核定應稅
      免罰部分應納稅額。3.全部應納稅額-申報及核定應稅免
      罰部分應納稅額-短漏報所得額之扣繳稅額-申報部分經核
      定之退稅額（不分已否退還）=漏稅額」，其「漏稅額」
      之計算，應得減除「短漏報所得額之扣繳稅額」。
    2.另按「五、綜上，納稅義務人經發現短漏報屬應扣繳之課
      稅所得並應依規定裁罰之案件，其漏稅額計算之基準，應
      以  鈞部82年11月3日台財稅第821501458號函規定之調查
      基準日短漏報之所得，及已繳納之稅款為計算漏稅額之基
      準。如納稅義務人短漏報之所得於調查基準日前，業經扣
      繳義務人辦理扣繳者，於計算漏稅額時，自得減除系爭短
      漏報所得已繳納之扣繳稅款；否則即不得減除。」固為財
      政部賦稅署96年12月18日台稅一發字第09604554530號函
      （下稱財政部96年函釋）規定，惟依中央法規標準法第4
      條、同法第5條及行政程序法第159條規定，行政規則不應
      就人民權利義務加以規定，否則即有違法律保留原則。
    3.再按「本法施行前，行政機關依中央法規標準法第7條訂
      定之命令，須以法律規定或以法律明列其授權依據者，應
      於本法施行後2年內，以法律規定或以法律明列其授權依
      據後修正或訂定；逾期失效。」為行政程序法第174條之1
      定有明文，凡規範內容涉及人民之權利義務者，不論係職
      權命令或法規命令，均須依前揭行政程序法第174條之1規
      定，於施行後2年內改以法律規定，或於法律中增列其授
      權依據後修正或重新訂定之，逾期即失其效力，以符租稅
      法律主義，倘行政機關僅以行政命令添加法律所無之限制
      ，即違反租稅法律主義，此參諸關稅法於93年5月5日修正
      公布之增列第18條（原第14條）第4項規定之立法理由所
      載：「第4項新增。財政部86年4月17日台財關第86200029
      3號函之內容，涉及人民權利義務之免稅規定，爰提升法
      律位階，於本法中訂定，以符租稅法定主義。」即明。復
      揆諸臺北高等行政法院94年度簡字第01023號判決，亦有
      相同見解。
    4.況所得稅法第110條第1項規定：「納稅義務人已依本法規
      定辦理結算申報，但對依本法規定應申報課稅之所得額有
      漏報或短報情事者，處以所漏稅額2倍以下之罰鍰。」之
      「漏稅額」計算，揆諸同法條第2項規定：「納稅義務人
      未依本法規定自行辦理結算申報，而經稽徵機關調查，發
      現有依本法規定課稅之所得稅者，除依法核定補徵應納稅
      額外，應照補徵稅額，處3倍以下之罰鍰。」已依所得稅
      法第110條第1項規定辦理結算申報者，其「漏稅額」應不
      高於該法條第2項未依規定辦理結算申報所核定之「補徵
      應納稅額」，始符憲法之比例原則。另第2項核定之「補
      徵應納稅額」，係依所得稅法第71條第1項前段規定：「
      納稅義務人應於每年5月1日起至5月31日止，填具結算申
      報書，向該管稽徵機關，申報其上一年度內構成綜合所得
      總額或營利事業收入總額之項目及數額，以及有關減免、
      扣除之事實，並應依其全年應納稅額減除暫繳稅額、尚未
      抵繳之扣繳稅額及可扣抵稅額，計算其應納之結算稅額，
      於申報前自行繳納。」計算，得減除尚未抵繳之扣繳稅額
      。是依前揭論理原則，本件係已依法辦理結算申報，其漏
      稅額應參照第2項之計算，准予減除應扣繳稅額。惟前揭
      財政部96年函釋規定將致已申報者計算之「漏稅額」大於
      未申報者計算之「補徵應納稅額」，與憲法之比例原則有
      悖，依憲法第172條命令不能牴觸憲法或法律原則之法令
      位階規定，應屬無效。
    5.末按「行政行為，非有正當理由，不得為差別待遇。」乃
      行政程序法第6條所明定行政法之平等原則，此平等原則
      係自憲法第7條規定而來，即禁止差別待遇原則，換言之
      ，行政權之行使，不論在實體上或程序上，相同事件應為
      相同處理，非有合理之正當理由，不得為差別待遇；是對
      於案情相同之案件，應為相同之行政處分，方符行政程序
      法之要求，有最高行政法院93年判字第1611號判決：「事
      物的本質相同者，應作相同的處理，但事物的本質不同時
      ，則應作不同的處理，方符合平等原則」益證。經核，與
      本件相同案情（即臺北高等行政法院98年度訴字第01567
      號），原處分機關於計算漏稅額時，業依規定扣除系爭所
      得之扣繳稅額並核定在案，迭經復查決定及訴願決定亦是
      認。惟本件訴願決定書另以「永達公司始於97年9月30日
      補扣繳稅款及補辦扣免憑單申報，業在調查基準日（即96
      年4月10日財北國稅審三字第0960217676號函請公司提示
      相關資料）之後」為由，核認原告計算漏稅額時，不得減
      除該已依法繳納之扣繳稅額，顯與前揭行政程序法第6條
      之平等原則及憲法賦予平等權有悖，應予撤銷。
  (五)綜上所述，任職公司按財政部95年函釋規定，以扣除屬系爭
    車輛租金等營業費用後金額，開立扣繳憑單，原告依該扣繳
    憑單悉數申報薪資所得，實無過失等情。並聲明求為判決訴
    願決定及原處分不利於原告之部分均撤銷。
三、被告則以：
  (一)本件原告95年度綜合所得稅結算申報，經被告機關依據臺北
    市調查處及臺北市國稅局通報及查得資料，查獲原告漏報其
    配偶林桂興取自永達公司薪資所得1,896,000元，並漏報配
    偶及受扶養親屬營利所得42,441元（其中41,040元屬應稅免
    罰所得）及執行業務所得1,736元，取有結算申報書、核定
    通知書、合約書等案關資料附案佐證，違章事證明確，乃依
    規定，按所漏稅額474,534元分別處0.5倍及0.2倍之罰鍰計2
    37,031元。原告申經復查未獲變更，提起訴願，經財政訴願
    決定關於罰鍰部分撤銷。本件依訴願決定撤銷意旨重行審酌
    ，經被告機關重核復查決定略以，本件原告漏報其配偶林桂
    興95年度取自永達公司薪資所得之違章事實明確，原告既有
    是項所得，即應依法辦理申報，其未就實際所得予以申報，
    致漏報系爭所得核有過失之責。惟依98年12月8日修正稅務
    違章案件裁罰金額或倍數參考表規定，關於納稅義務人違反
    所得稅法第110條第1項規定，短漏報所得屬裁罰核定前已填
    報扣免繳憑單及股利憑單之所得，且無夫妻所得分開申報逃
    漏所得稅、虛報免稅額或扣除額或以他人名義分散所得之情
    形者，應按所漏稅額處0.2倍之罰鍰。核原告漏報其配偶林
    桂興95年度取自永達公司薪資所得屬裁罰核定前已填報扣免
    繳憑單之所得，符合前開規定，應重行按所漏稅額474,534
    元處以0.2倍之罰鍰計94,906元為由，重核復查決定予以追
    減142,125元（237,031元－94,906元）。
  (二)綜合所得稅係採自行申報制，納稅義務人取有所得即應自行
    申報，並盡查對之責，俾符合稅法之強行規定。本件被告機
    關依據通報資料，本於職權調查，依查得具體事證，以永達
    公司95年度藉租賃車輛之名義，將扣取原告配偶林桂興之薪
    資所得1,896,000元改以租金費用列報，並以扣取租金支出
    後之薪資淨額列報為原告配偶之所得，核認系爭車輛租金1,
    896,000元，實質為原告配偶之薪資所得，並無違誤；原告
    訴稱系爭車輛租金係屬永達公司之營業費用，並非薪資所得
    云云，核不足採，業經財政部98年10月27日台財訴字第0980
    0462070號訴願決定詳予論駁在案。審諸原告之配偶林桂興
    亦列名系爭車輛租賃合約之使用人，為原告所不爭，可見原
    告配偶對前開違章漏稅情節知之甚詳，惟仍漏未合併申報系
    爭薪資所得，即應受罰。另原告尚漏報配偶及扶養親屬營利
    所得42,441元（其中41,040元屬應稅免罰所得）及執行業務
    所得1,736元，其應注意能注意而未注意，核有過失。從而
    被告機關以原告既有系爭所得而未依規定併入辦理結算申報
    ，自難卸免漏報之責任，尚難托辭對法律解釋及見解歧異等
    語，而免除其誠實申報之責，乃重核復查決定改按所漏稅額
    474,534元處以0.2倍之罰鍰計94,906元，係已考量原告違章
    程度所為之適切裁罰，經核並無不當。
  (三)原告主張應適用財政部96年4月27日台財稅字第09604523220
    號令修正發布之減免處罰標準第3條第2項第1款規定，透過
    網際網路辦理結算申報，短漏報之所得符合該條項第1款第1
    目及第2目情形者，免予處罰之規定乙節，核原告及其配偶
    林桂興明知有系爭取自永達公司薪資所得，而漏未併入辦理
    申報，依該減免處罰標準第24條第2款規定，應不得適用免
    罰之規定。
  (四)行政罰法第24條所指之「一行為不二罰」原則，係指同一人
    不能以同一行為而受二次以上之處罰，即指同一主體而言，
    一個行為違反數個行政義務時有其適用。原告所指永達公司
    負責人吳文永違反之扣繳義務，為所得稅法第89條、第114
    條第1款所規定；而原告所違反者為同法第110條之所得稅申
    報義務，二者構成要件不同，違章主體不同，並無「一事二
    罰」之情事存在，原告主張容有誤解。
  (五)至原告訴稱系爭取自永達公司薪資所得已繳納之扣繳稅額18
    9,600元，應予減除乙節，核本件臺北市國稅局於97年6月13
    日以財北國稅中南綜所一字第0970213435號函，通知永達公
    司補繳應扣未扣稅款並補報扣繳憑單，該公司雖已補繳稅款
    並補報扣繳憑單，惟係於調查基準日（臺北市國稅局96年4
    月10日財北國稅審三字第0960217676號函請公司提示相關資
    料）之後，依財政部賦稅署96年12月18日台稅一發字第0960
    4554530號函意旨，本件計算漏稅額時，自不得減除短報所
    得已繳納之扣繳稅款。是被告機關重核復查決定按所漏稅額
    474,534元處以0.2倍之罰鍰計94,906元，並無違誤，應予維
    持。另有關原告主張部分情形有扣除扣繳稅額者，實屬個案
    ，該被告機關事後在復查階段不予變更，純然基於不利益變
    更禁止原則，在人民不可主張「不法平等」之法理下，原告
    所訴，委不足採等語，資為抗辯。並聲明求為判決駁回原告
    之訴。
四、兩造之爭點在於原告漏報所得額有無故意或過失？原處分有
    無違反「一行為不二罰原則」？漏稅額之計算是否正確，有
    無違反平等原則？經查：
  (一)按「納稅義務人應於每年5月1日起至5月31日止，填具結算
    申報書，向該管稽徵機關，申報其上一年度內構成綜合所得
    總額或營利事業收入總額之項目及數額，以及有關減免、扣
    除之事實，並應依其全年應納稅額減除暫繳稅額、尚未抵繳
    之扣繳稅額及可扣抵稅額，計算其應納之結算稅額，於申報
    前自行繳納。」、「納稅義務人已依本法規定辦理結算申報
    ，但對依本法規定應申報課稅之所得額有漏報或短報情事者
    ，處以所漏稅額2倍以下之罰鍰。」分別為行為時所得稅法
    第71條第1項前段、第110條第1項所明定。又「所得稅法第1
    10條第1項．．．一、短漏報所得已填報扣免繳憑單、股利
    憑單及緩課股票轉讓所得申報憑單之所得，且無第3點之情
    形者。處所漏稅額0.2倍之罰鍰」亦為財政部97年1月24日函
    修正稅務違章案件裁罰金額或倍數參考表所規定，此裁罰倍
    數參考表係財政部本於中央主管機關地位，斟酌各種稅務違
    章案件之違章情狀及違章後情形等事項所訂定，供其下級機
    關行使裁量權之裁量基準，經核與法律及其授權目的尚無牴
    觸，稅捐稽徵機關援引為裁罰之依據，自屬適法。
  (二)次按綜合所得稅結算申報採自動報繳制，納稅義務人自知有
    所得即有申報之義務，違反此等義務又無不可歸責之事由，
    自難卸免故意過失之責。又有關課徵租稅構成要件事實之判
    斷及認定，自亦應以其實質上經濟事實關係及所產生之實質
    經濟利益為準，而非以形式外觀為準（最高行政法院82年9
    月份庭長評事聯席會議決議參照，嗣稅捐稽徵法於98年5月
    13日增訂第12條之1，亦呈顯該原則，雖增訂時間在本件事
    實發生之後，不得引用，但亦足見其法理之一貫），否則易
    啟投機或規避稅法之滋生，而難以實現租稅公平之基本理念
    與要求。是納稅義務人有無實質所得應自動申報，應由稅捐
    稽徵機關依上開實質課稅原則審認，納稅義務人尚難僅以個
    人主觀自認並無是項所得而得排除自行結算申報之義務。
  (三)經查，本件原告之配偶林桂興95年度任職於永達公司，該公
    司於95年9月29日與格上公司簽訂「公務車輛租賃契約」（
    租賃期間分別自95年10月10日起至97年10月9日止），約定
    由格上公司出租汽車1輛（廠牌型式：LEXUS ES350、排氣量
    3,456C.C.、牌照號碼：6205-HH）予永達公司，每月租金為
    79,000元，車輛保證金為587,500元，並由原告之配偶林桂
    興擔任車輛保管人，實際使用及保管該車輛。於95年度永達
    公司以租賃車輛之名義，扣取原告之配偶林桂興薪資計1,89
    6,000元，原告亦以扣除車輛租金後之薪資淨額列報其配偶
    林桂興薪資所得，涉有漏報取自永達公司薪資所得1,896,00
    0元之情事。被告乃依實質課稅原則，核認該等車輛租金1,8
    96,000元，實質為原告配偶林桂興之薪資所得，歸戶核定原
    告當年度綜合所得總額為10,290,578元。上開事實業經原告
    循序提起行政訴訟，經本院99年度簡字第56號判決駁回在案
    。是原告配偶客觀上有取得薪資所得之事實，原告卻未予申
    報，亦未於稽徵機關查獲前自動補報，縱非故意，仍難卸免
    其過失漏報所得之責任。被告以前揭事實證明原告存有過失
    ，應負擔違章之責，並無不合。況原告配偶列名系爭車輛租
    賃合約之保管人，並於扣薪同意書及公務車輛租賃附屬契約
    書上簽名用印，對於本件以「租購方式購買新車併得節稅」
    情事，原告配偶不能諉為不知。且若原告對法律之適用及解
    釋產生疑義時，亦非不可向相關專業機構及人員查詢，於獲
    得正確及充分之資訊後申報；而原告若因適用法令錯誤或計
    算錯誤而有溢繳稅款之情形，亦可依稅捐稽徵法第28條規定
    ，自繳納之日起5年內提出具體證明，申請退還。然原告捨
    此不為，致有前揭漏報所得額之情形，從上開納稅義務人有
    自行及誠實申報之法定義務觀之，縱認原告無漏報所得之故
    意，亦難卸免其未善盡申報應注意義務之過失。原告主張本
    件有因法律見解之不同，自不可歸責原告；原告依其配偶任
    職公司開立之扣繳憑單申報，以給付總額悉數列報，難謂有
    過失云云，委無足採。
  (四)又按納稅義務人經檢舉或有權處理機關進行調查，發現短漏
    報所得者，其違章事實即已存在，故不論納稅義務人於調查
    基準日後係以扣繳或自繳方式補報並補繳所漏稅款，均無免
    罰規定之適用，否則補繳所漏稅款後即無漏稅可言，則現行
    所得稅法第110條及稅捐稽徵法第48條之1規定，將形同虛文
    ，與立法處罰漏稅行為之意旨有違。財政部賦稅署96年12月
    18日台稅一發字第09604554530號函釋：「五、綜上，納稅
    義務人經發現短漏報屬應扣繳之課稅所得並應依規定裁罰之
    案件，其漏稅額計算之基準，應以．．．82年11月3日台財
    稅第82150 1458號函規定之調查基準日短漏報之所得，及已
    繳納之稅款為計算漏稅額之基準。如納稅義務人短漏報之所
    得於調查基準日前，業經扣繳義務人辦理扣繳者，於計算漏
    稅額時，自得減除系爭短漏報所得已繳納之扣繳稅款；否則
    即不得減除。」經核與上揭法律規定意旨無違，自得予援用
    。原告訴稱該函釋有違法律保留原則，不得援用，尚無足採
    。查臺北市國稅局於97年6月13日以財北國稅中南綜所一字
    第0970213435號函通知永達公司補繳應扣未扣稅款並補報扣
    繳憑單，該公司雖已補繳稅款並補報扣繳憑單，惟臺北市國
    稅局業以96年4月10日財北國稅審三字第0960217676號函請
    該公司提示相關資料，永達公司所為係於調查基準日之後，
    有上開函影本附原處分卷可稽，依上揭函釋規定，於計算本
    件漏稅額時，自不得減除短報所得已繳納之扣繳稅款，原告
    主張其「漏稅額」之計算，應得減除「短漏報所得額之扣繳
    稅額」乙節，亦無可採。
  (五)另原告主張依行政罰法第24條規定「一行為不二罰」原則，
    有關系爭車輛租金，扣繳義務人（即原告任職公司之負責人
    吳永文）業經臺北市國稅局依法科處罰鍰，自不應再對納稅
    義務人（即原告）予以處罰等情。惟查行政罰法第24條所定
    一行為不二罰原則，係指同一行為主體不能以同一行為受二
    次以上之處罰而言。本件扣繳義務人永達公司未依規定扣繳
    稅款與原告所得人漏報所得係屬二事，二者違章主體及違章
    行為並不相同，自無一行為不二罰原則之適用。原告主張原
    處分（重核復查決定）違反一行為不二罰原則云云，顯有誤
    認，難謂有理。而原告所援引稅捐稽徵法第44條規定，僅係
    針對營利事業就保存憑證事項之違章及處罰型態加以規範，
    並非一行為不二罰原則之規定，併予敘明。
  (六)至原告主張依稅務違章案件減免處罰標準第3條第2項規定，
    透過網際網路辦理結算申報，短漏報之所得符合該條項第1
    款第1目及第2目情形者，難謂納稅義務人有應注意、能注意
    而不注意之過失，得免依所得稅法第110規定處罰乙節。惟
    查，有關減免處罰標準第3條第2項免罰規定，係自95年度以
    後之綜合所得稅採用網際網路辦理結算申報案件方有適用，
    本件原告係採人工方式辦理結算申報，有原告申報書附原處
    分卷第42頁可稽，與免罰之要件尚有未合，自無前開標準免
    罰規定之適用。
  (七)再者，原告主張與本件相同案情之訴外人林祺欽95年度綜合
    所得稅事件，即臺北高等行政法院98年度訴字第01567號判
    決，主張該案原處分機關於計算漏稅額時，業依規定扣除系
    爭所得之扣繳稅額，本件重核復查決定未予扣除，有違平等
    原則乙節。惟按「憲法之平等原則要求行政機關對於事物本
    質上相同之事件作相同處理，乃形成行政自我拘束，惟憲法
    之平等原則係指合法之平等，不包含違法之平等。故行政先
    例需屬合法者，乃行政自我拘束之前提要件，憲法之平等原
    則，並非賦予人民有要求行政機關重複錯誤之請求權」業據
    最高行政法院93年判字第1392號著有判例。經查，本件計算
    漏稅額時，不得減除嗣後補予扣繳之稅款，已如前述，上開
    核課訴外人林祺欽一案如有前述原告主張之情事，乃屬錯誤
    之核定，揆諸前揭判例意旨，自難援為指摘本件被告裁罰處
    分違反平等原則之主張。
  (八)綜上所述，本件原處分（重核復查決定）按所漏稅額474,53
    4元處0.2倍罰鍰計94,906元，並無違誤，訴願決定予以維持
    ，亦無不合，原告以前揭理由，請求撤銷被告重核復查決定
    及財政部訴願決定不利於原告之部分，為無理由，應予駁回
    。此外，本件兩造其餘之主張及舉證，經核均不足以影響本
    件判決之結果，爰不另一一指陳，併此敘明。又本件屬應適
    用簡易訴訟程序之案件，且事證已臻明確，爰不經言詞辯論
    逕為判決。
五、據上論結，本件原告之訴為無理由，依行政訴訟法第233條
    第1項、第236條、第98條第1項前段，判決如主文。
中    華    民    國    99    年    8     月    2     日
                臺中高等行政法院第四庭
                                法  官  王  德  麟
以上正本證明與原本無異。
如不服本判決，應於判決送達後20日內，以本訴訟事件所涉及之
法律見解具有原則性者，始得向本院提出上訴狀並表明上訴理由
，經最高行政法院許可，否則不得上訴；如於本判決宣示後送達
前提起上訴者，應於判決送達後20日內補提上訴理由書（均應依
對造人數提出繕本）。
中    華    民    國    99    年    8     月    2     日
                                書記官  凌  雲  霄

司法院資訊處製作；財團法人民間司法改革基金會備份。
